【裁判字號】    96,易,1867
【裁判日期】    970326
【裁判案由】    違反毒品危害防制條例
【裁判全文】
臺灣彰化地方法院刑事判決              96年度易字第1867號
                                      97年度訴字第489號
                                      97年度訴字第491號
公  訴  人  臺灣彰化地方法院檢察署檢察官
被      告  甲○○
上列被告因違反毒品危害防制條例案件，經檢察官提起公訴（九
十六年度毒偵字第五六五一、六一０五號、九十七年度毒偵字第
九０號），本院依簡式審判程序合併審理，判決如下：
    主    文
甲○○施用第一級毒品，累犯，處有期徒刑玖月，扣案之注射針
筒支沒收；又施用第一級毒品，累犯，處有期徒刑玖月，扣案
之第一級毒品海洛因壹包（淨重壹點零玖公克，空包裝重零點壹
玖公克），沒收銷燬之；又施用第二級毒品，累犯，處有期徒刑
伍月，扣案之第二級毒品甲基安非他命貳包（合計毛重壹點玖公
克），沒收銷燬之，玻璃吸管壹支，沒收；又施用第二級毒品，
累犯，處有期徒刑伍月；又施用第二級毒品，累犯，處有期徒刑
伍月。應執行有期徒刑貳年，扣案之第一級毒品海洛因壹包（淨
重壹點零玖公克，空包裝重零點壹玖公克）、第二級毒品甲基安
非他命貳包（合計毛重壹點玖公克），均沒收銷燬之；注射針筒
支、玻璃吸管壹支，均沒收。
    犯罪事實及理由
一、犯罪事實：
    甲○○前於民國八十九年間，因施用毒品案件，經本院裁定
    送觀察、勒戒後，認無繼續施用毒品之傾向，於八十九年十
    二月一日執行完畢釋放，並由臺灣彰化地方法院檢察署檢察
    官以八十九年度毒偵字第五八二五號為不起訴處分確定；又
    於九十三年間因施用毒品案件、竊盜案件，分別經本院以九
    十三年度訴字第九一五號、九十三年度彰簡字第四八九號判
    決，判處有期徒刑十月、三月，合併應執行有期徒刑一年確
    定；再因施用毒品案件、詐欺案件，經本院以九十三年度訴
    字第一五二七號、九十三年度易字第一二五九號、九十四年
    度彰簡字第二三七號判決，各判處有期徒刑一年、七月、四
    月，定應執行有期徒刑一年十月確定，並與上揭罪刑接續執
    行，於九十六年二月十六日假釋付保護管束，於九十六年八
    月十七日縮刑期滿未經撤銷假釋視為徒刑執行完畢。詎仍不
    知悔改，(一)復基於施用第二級毒品之犯意，於九十六年十月
    一日，在彰化縣彰化市○○路旁，以將甲基安非他命置於玻
    璃球吸食器內點火燃燒吸食煙氣之方式，施用第二級毒品甲
    基安非他命一次，嗣於同年月四日十四時十分許，為警持搜
    索票在彰化縣彰化市○○路二二七號Ｃ三室內查獲，經採集
    尿液送驗，結果呈安非他命、甲基安非他命陽性反應。(二)又
    另行基於施用第一級毒品之犯意，於同年十一月三十日，在
    其所駕駛停於彰化縣花壇鄉○○路路旁之車牌號碼ＯＭ－二
    六一五號自小客車內，以將海洛因摻水置於針筒內注射之方
    式，施用第一級毒品海洛因一次；另基於施用第二級毒品之
    犯意，亦於同日，在上開車內，以將甲基安非他命置於玻璃
    球吸食器內點火燃燒吸食煙氣之方式，施用第二級毒品甲基
    安非他命一次。俟經警於同日九時二十分許，在彰化縣大村
    鄉○○村○○路四０八巷八五號執行搜索時查獲，並當場扣
    得其所有供己施用之第二級毒品甲基安非他命二包（合計毛
    重一點九公克）及所有供施用毒品用之玻璃吸管一支、注射
    針筒三支，且其尿液經送驗結果，呈嗎啡、可待因、安非他
    命、甲基安非他命陽性反應；(三)再另行基於施用第一級毒品
    之犯意，於同年十二月二十三日，在其位於彰化縣花壇鄉○
    ○村○○路○段四五六巷九號住所，以將海洛因摻水置於針
    筒內注射之方式，施用第一級毒品海洛因一次；另基於施用
    第二級毒品之犯意，復於同日，在上址住所，以將甲基安非
    他命置於玻璃球吸食器內點火燃燒吸食煙氣之方式，施用第
    二級毒品甲基安非他命一次。俟於同年月二十四日十一時五
    十分許，為警在彰化縣大村鄉○○街一一０號旁盤檢查獲，
    並扣得其所有供己施用之第一級毒品海洛因一包（淨重一點
    零九公克、空包裝重零點一九公克），且經採尿送驗結果，
    呈嗎啡、可待因、甲基安非他命陽性反應。
二、本案證據：
(一)被告自白。
(二)彰化縣警察局員林、溪湖分局委託檢驗尿液代號與真實姓名
    對照認證單。
(三)應受尿液採驗人尿液檢體採集送驗紀錄表。
(四)銓昕科技股份有限公司濫用藥物尿液檢驗報告。
(五)中山醫學大學附設醫院檢驗科藥物檢測中心尿液檢驗複驗報
    告。
(六)法務部調查局九十七年一月十八日調科壹字第０九七二三０
    ０五一八０號鑑定書。
(七)彰化縣警察局溪湖分局查獲涉嫌毒品危害防制條例毒品初步
    檢驗報告單。
(八)扣案之海洛因一包（淨重一點零九公克、空包裝重零點一九
    公克）、甲基安非他命二包（合計毛重一點九公克）。
(九)扣案之玻璃吸管一支、注射針筒三支。
(十)臺灣高等法院被告前案紀錄表、臺灣彰化地方法院檢察署刑
    案資料查註紀錄表。
三、按毒品危害防制條例於九十二年七月九日修正公布，自九十
    三年一月九日施行，其中第二十條、第二十三條將施用毒品
    之刑事處遇程序，區分為「初犯」及「五年內再犯」、「五
    年後再犯」。依其立法理由之說明：「初犯」，經觀察、勒
    戒或強制戒治後，應為不起訴處分或不付審理之裁定；經觀
    察、勒戒或強制戒治執行完畢釋放後，「五年內再犯」者，
    因其再犯率甚高，原實施之觀察、勒戒及強制戒治既已無法
    收其實效，爰依法追訴或裁定交付審理。至於經觀察、勒戒
    或強制戒治執行完畢釋放後，「五年後再犯」者，前所實施
    之觀察、勒戒或強制戒治已足以遮斷其施用毒品之毒癮，為
    期自新及協助其斷除毒癮，仍適用「初犯」規定，先經觀察
    、勒戒或強制戒治之程序。從而依修正後之規定，僅限於「
    初犯」及「五年後再犯」二種情形，始應先經觀察、勒戒或
    強制戒治程序。倘被告於五年內已再犯施用毒品，經依法追
    訴處罰，縱其第三次（或第三次以上）再度施用毒品之時間
    ，在初犯經觀察、勒戒或強制戒治執行完畢釋放五年以後，
    因與單純之「五年後再犯」之情形有別，已不合於「五年後
    再犯」之例外規定，且因已於「五年內再犯」，顯見其再犯
    率甚高，原實施觀察、勒戒或強制戒治，已無法收其實效，
    即應回歸原則性規定，由檢察官逕行起訴，依該條例第十條
    處罰（最高法院九十五年五月九日第七次刑事庭會議決定、
    九十五年度臺非字第一三四號裁判意旨參照）。查，被告前
    於八十九年間，因施用毒品案件，經本院裁定送觀察、勒戒
    後，認無繼續施用毒品之傾向，於八十九年十二月一日執行
    完畢釋放，並由臺灣彰化地方法院檢察署檢察官以八十九年
    度毒偵字第五八二五號為不起訴處分確定；又於九十三年間
    因施用毒品案件、竊盜案件，分別經本院以九十三年度訴字
    第九一五號、九十三年度彰簡字第四八九號判決，判處有期
    徒刑十月、三月，合併應執行有期徒刑一年確定；再因施用
    毒品案件、詐欺案件，經本院以九十三年度訴字第一五二七
    號、九十三年度易字第一二五九號、九十四年度彰簡字第二
    三七號判決，各判處有期徒刑一年、七月、四月，定應執行
    有期徒刑一年十月確定，並與上揭罪刑接續執行，於九十六
    年二月十六日假釋付保護管束，於九十六年八月十七日縮刑
    期滿未經撤銷假釋視為徒刑執行完畢等情，有卷附臺灣高等
    法院被告前案紀錄表、臺灣彰化地方法院檢察署刑案資料查
    註紀錄表可佐，足見被告在八十九年十二月一日觀察、勒戒
    執行完畢後五年內，曾再犯施用毒品案件，並經法院判刑確
    定且執行完畢，是被告前次所為之觀察、勒戒治療程序，顯
    未能收到祛除毒癮之實效，參諸首揭說明，被告再犯本案施
    用毒品之犯行，應依法論科。
四、本案被告犯罪時間均係在九十六年四月二十四日以後，並不
    符合中華民國九十六年罪犯減刑條例所定之減刑要件，尚無
    依該條例規定予以減刑之餘地。
五、應依刑事訴訟法第二百七十三條之一第一項、第二百九十九
    條第一項前段、第三百十條之二、第四百五十四條第一項，
    毒品危害防制條例第十條第一項、第二項、第十八條第一項
    前段，刑法第十一條、第四十七條第一項、第五十一條第五
    款、第三十八條第一項第二款，判決如主文。
六、如不服本判決，應於判決送達後十日內，向本院提出上訴狀
    （須附繕本），上訴於臺灣高等法院臺中分院。
本案經檢察官郭玄義到庭執行職務。
中    華    民    國    97    年    3     月    26    日
                  刑事第四庭  法  官  周  莉  菁
以上正本證明與原本無異。
如不服本判決，應於判決送達後10日內，向本院提出上訴書狀，
上訴書狀應「敘述具體上訴理由」，並按他造當事人之人數附繕
本。「切勿逕送上級法院」。
中    華    民    國    97    年    3     月    26    日
                              書記官  卓  俊  杰
附錄本判決論罪科刑法條：
毒品危害防制條例第十條
施用第一級毒品者，處六月以上五年以下有期徒刑。
施用第二級毒品者，處三年以下有期徒刑。


司法院資訊處製作；財團法人民間司法改革基金會備份。
